【裁判字號】    92,上易,1536
【裁判日期】    920527
【裁判案由】    妨害公務等
【裁判全文】
臺灣高等法院臺中分院刑事判決                  九十二年度上易字第一五三六號
    上  訴  人
    即  被  告  庚○○
    選任辯護人  王能幸
右上訴人因妨害公務等案件，不服臺灣彰化地方法院九十二年度易字第四九三號中華
民國九十二年五月二十七日第一審判決（起訴案號：臺灣彰化地方法院檢察署九十二
年度偵字第二三一六號），提起上訴，本院判決如左：
    主      文
上訴駁回。
    事實及理由
一、本案經本院審理結果，認第一審判決認事用法及量刑均無不當，應予維持，並引
    第一審判決書記載之事實、證據及理由。（如附件）
二、被告上訴意旨略以：(1)告訴人戊○○於原審審理時表示撤回傷害部分告訴，原審
    未予記載筆錄及認定。(2)就毀損紗門、腳踹警察及丟擲花盆部分均非出於故意。
    (3)伊確實有悔意云云。
三、本院查：
  (一)就告訴人戊○○是否於原審撤回告訴一節，原審九十二年五月十二日調查時，戊○○以證人身分證稱：「我與蔡（武松）的母親是好朋友，他母親在市場做生意
    ，在我執勤時都與我打招呼，我認為被告蔡（武松）都已經坦承犯行，但是被告
    洪（家和）都把所有的責任推在被告蔡（武松）身上，如果被告洪（家和）可以
    道歉坦承犯行，我願意撤回告訴，．．然後蔡（武松）才可以掙脫，被告蔡（武
    松）繼續亂打，被告蔡（武松）就拿花盆砸我，後來我們同事過來支援，一起把
    蔡（武松）制服在地上，被告蔡（武松）站起來還踢我一腳」等語。
  (二)經本院調取上開筆錄之庭訊錄音光碟，於本院審理時當庭播放結果，與上開筆錄
    內容一致。依戊○○上開陳述內容，其並未明確表示對被告撤回傷害部分告訴甚
    明，參酌戊○○為於前開陳述後，證人即被告之母己○○○證稱：「我想開完庭
    後再向警察道歉，乙○○部分我弟弟告訴我，我們有叫人去乙○○家中，但實際
    上沒有，我們希望開完庭後再與告訴人和解」等語觀之，益見被告上開撤回告訴
    之辯解與事實不符。證人即被告之母己○○○於本院審理時證稱：伊於庭訊時聽
    到戊○○表示撤回對被告告訴云云，與上開客觀證據不符，不足採信。
四、原審因而適用刑事訴訟法第二百九十九條第一項前段、刑法第二十八條、第五十
    六條、第一百三十五條第一項、第一百四十條第一項、第二百七十七條第一項、
    第三百零四條第一項、第三百零六條第一項、第三百零九條第一項、第三百五十
    四條、第五十五條、第五十一條第五款、罰金罰鍰提高標準條例第一條前段之規
    定，並審酌被告庚○○犯罪之動機、目的、方法、手段、品行，其為停車糾紛之
    細故，不但出言辱罵被害人，更侵入被害人家中將被害人毆打成傷，手段至為殘
    暴，且當員警前來處理時，非但未知自制，反進一步攻擊員警，其等心中目無法
    紀之心態至為明顯，其行為已干擾社會安全秩序，助長暴戾之歪風，更嚴重破壞
    被害人居家之安寧，所生危害重大，再其於犯罪後，未知善與被害人達成民事和
    解，以取得被害人之諒解，犯後態度不佳等一切情狀，分別量處有期徒刑七月及
    八月，並定執行刑為有期徒刑一年二月，其認事用法核無違誤，量刑亦屬允當，
    上訴意旨執前詞上訴，其上訴為無理由，應予駁回。
五、據上論斷，應依刑事訴訟法第三百七十三條、第三百六十八條，判決如主文。
本案經檢察官甲○○到庭執行職務。
中      華      民      國      九十二  年      九      月      二十四  日
              臺灣高等法院臺中分院刑事第四庭
                                      審判長法  官  洪  耀  宗
                                            法  官  江  德  千
                                            法  官  劉  登  俊
右正本證明與原本無異。
不得上訴。
                                            書記官  鄧  智  惠
中      華      民      國      九十二  年      九      月      二十五  日
                                                                        Ａ
附件
臺灣彰化地方法院刑事判決                          九十二年度易字第四九三號
    公  訴  人  臺灣彰化地方法院檢察署檢察官
    被      告  庚○○  男  二十五歲（民國○○○年○月○○○日生）
                        住彰化縣大城鄉○○村○○路十號
                        居彰化縣彰化市○○路三０二巷二七號
                        身分證統一編號：Ｎ00000000號
    被      告  洪家和  男  二十五歲（民國○○○年○月○○日生）
                        住高雄縣鳥松鄉○○村○○街二號
                        身分證統一編號：Ｚ000000000號
右列被告因妨害公務等案件，經檢察官提起公訴 (九十二年度偵字第二三一六號)，
本院判決如左：
    主  文
庚○○共同連續傷害人之身體，處有期徒刑柒月；又共同連續傷害人之身體，處有期
徒刑捌月；應執行有期徒刑壹年貳月。
洪家和共同傷害人之身體，處有期徒刑陸月；又共同傷害人之身體，處有期徒刑柒月
；應執行有期徒刑壹年。
    事  實
一、庚○○、洪家和二人於民國九十二年三月九日十三時三十五分許，在乙○○位於
    彰化縣彰化市○○路二九七巷十五之四號住處前，因洪家和將其車輛停放在乙○○住處前致妨害乙○○家人之進出而與乙○○因停車細故發生口角，庚○○遂基
    於公然侮辱之犯意，在乙○○住處之門口、不特定人得以共見共聞之狀況下，向
    乙○○辱罵稱：幹你娘（臺語）等語，並未經乙○○同意，與洪家和二人基於侵
    入住宅之犯意聯絡，一同強行進入乙○○上址住處，乙○○當場制止，並要求庚○○二人立即離開，惟庚○○、洪家和二人仍不肯離去，甚又基於傷害之犯意聯
    絡，庚○○並基於概括犯意，其先踹乙○○左膝部一腳，洪家和再以雙手抱住乙○○使其無法反抗，庚○○遂以手夾住乙○○頸部，進而徒手毆打乙○○背部等
    處，且當乙○○之母丁○○○前來制止時，庚○○另承前之傷害概括犯意，自行
    出手推打丁○○○之胸部及頭部各一下，丁○○○因此跌坐在地，致使乙○○受
    有左前臂、左膝多處鈍挫傷、下頸、上背部鈍挫傷之傷害，丁○○○則受有頭部
    外傷合併前額鈍挫傷、右小腿鈍傷之傷害；乙○○後乘庚○○推打其母之際而掙
    脫，隨即欲打電話報警處理，洪家和為免事跡敗露，遂另基於妨害自由之犯意，
    以手按住乙○○之電話達二分鐘之久，阻止乙○○撥打電話報警，以此強暴方法
    妨害乙○○行使權利；後庚○○另基於毀損之犯意，於離開乙○○住處時，憤而
    以手用力推開乙○○住處之紗門，至該紗門因而脫落而不堪使用，致生損害於乙○○及其家人之利益。嗣經當地里長李春芳報警，警員戊○○、丙○○獲報穿著
    警察制服到達現場處理，當時庚○○已先行離去，僅洪家和尚在乙○○家中仍不
    願離去，其見警察已前來處理，始退出乙○○之住處，警員戊○○遂向前盤查其
    身分，並欲登記洪家和之資料時，庚○○又折回現場，並另起妨害公務之故意及
    傷害之概括犯意，先當場對於依法執行職務之警員戊○○、丙○○辱罵稱：看什
    麼爛鳥，警察哭爸哦，幹你娘，臭雞巴（臺語）等語，警員丙○○聞言欲出手制
    止庚○○時，洪家和即另基於妨害公務之犯意聯絡，趨身阻擋丙○○，以防其制
    伏庚○○，庚○○遂乘機以手抓住依法執行職務之警員丙○○之胸口，並用力往
    前推，與丙○○發生拉扯，抗拒逮捕，警員戊○○見狀，亦立即向前欲聯手制伏
    庚○○，庚○○竟接續侮辱公務員之犯意，向依法執行職務之警員戊○○辱罵稱
    ：幹你娘（臺語）等語，洪家和見庚○○遭警員制伏，先當場出言辱罵正依法執
    行公務之丙○○及戊○○二人：幹你娘（台語）等語（洪家和此部分所犯侮辱公
    務員犯行部分，未據起訴），另起傷害之犯意聯絡，以雙手自背後抱住警員戊○○將其拉開，讓庚○○得以掙脫並毆打警員戊○○，警員丙○○見狀，即出手抱
    住庚○○，並將庚○○壓在地上，庚○○轉身隨手拾起乙○○住處之花盆砸向警
    員戊○○（花盆已扣案），擊中警員戊○○之頸部及背部，另起毀損之犯意，推
    倒乙○○住處所擺放之陶製花盆一個，致該花盆破碎而不堪使用，致生損害於乙○○及其家人之利益（庚○○所犯前述兩次各個之毀損罪均未據起訴，然告訴人
    乙○○於警訊時業已表明願訴究其毀損犯行）。後因丙○○二人以無線電請求支
    援，支援之員警到場後，合力將庚○○制伏，庚○○之母己○○○聞訊抵達現場
    ，並出手掌摑庚○○，庚○○心有不滿，竟接續前之傷害概括犯意，以腳踢警員
    戊○○之下襠，分別使警員戊○○受有臉、頭皮及頸之挫傷、胸壁挫傷、腹壁挫
    傷、陰囊挫傷之傷害，警員丙○○則受有軀幹挫傷、上肢挫傷等傷害。
二、案經乙○○、丁○○○、戊○○、丙○○訴由彰化縣警察局彰化分局報告臺灣彰
    化地方法院檢察署檢察官偵查起訴。
    理  由
一、訊據被告庚○○除否認係故意打傷告訴人丁○○○外，對其餘犯行均坦白承認，
    僅辯說：伊係在與乙○○拉扯中，不小心撞到丁○○○的云云；被告洪家和則不
    否認其確未經乙○○同意，即與庚○○侵入乙○○上開住處，且當乙○○欲打電
    話報警時，其有將電話按住，使乙○○無法打電話，又當員警前來處理時，其亦
    確有擋住員警，使員警無法逮捕庚○○，並辱罵員警三字經等事實，惟其否認有
    與庚○○共同毆打乙○○，亦未抱住員警戊○○而將將其拉開等犯行，辯說：伊
    當時只是擋在乙○○與庚○○中間，並未抱住乙○○以讓庚○○毆打他，且伊擔
    心員警將庚○○壓在地上，有阻止員警抓庚○○，但並未把員警戊○○抱住云云
    。
二、惟查：被告庚○○上開公然侮辱、侵入住宅、傷害、毀損、妨害公務等犯行及被
    告洪家和前揭侵入住宅、傷害、妨害自由、妨害公務等犯行，業據告訴人乙○○
    、丁○○○、戊○○、丙○○指述歷歷，核與現場目擊證人李春芳、己○○○證
    述被告妨害公務之犯罪情節大致相符，復有秀傳紀念醫院診斷證明書及財團法人
    彰化基督教醫院診斷書各二紙及照片二十一幀附卷及被告持以丟擲告訴人戊○○
    之花益一個扣案可資佐證；被告庚○○亦大致坦認確有上開公然侮辱、侵入住宅
    、傷害、毀損、妨害公務之犯行，僅辯說其係在與乙○○拉扯中不小心撞到丁○○○，非故意推打告訴人丁○○○云云，然此與告訴人丁○○○之指述顯相出入
    ，依告訴人丁○○○所出具之診斷證明書所示，丁○○○當時確受有頭部外傷合
    併前額鈍挫傷及右小腿鈍傷之傷害，與其指述係遭被告庚○○推打胸部及頭部致
    受創跌坐在地等情，顯相符合，又審酌被告庚○○當時已形同發狂的侵入告訴人
    乙○○家中攻擊乙○○等情，則告訴人丁○○○指稱其係上前制止庚○○對其子
    乙○○施暴而遭庚○○推打實非無憑，則被告庚○○此之所辯應係避重就輕之意
    ，無可採信。
三、又被告洪家和亦不否認其有上揭侵入住宅、妨害自由及辱罵依法執行公務之公務
    員等犯行，且亦坦認當庚○○毆打告訴人乙○○、丙○○、戊○○時，其有擋住
    庚○○，並阻止丙○○、戊○○逮捕庚○○之事實，但辯說：伊並未抓住乙○○
    、戊○○以讓庚○○施暴，亦未把戊○○抱住拉開云云。然查：其將告訴人乙○○抱住以讓庚○○毆打乙○○之事實，業據告訴人乙○○指述明確，核與同為在
    場之告訴人丁○○○指陳洪家和確有抱住乙○○之情形大致相符，參以當時係因
    被告洪家和胡亂停車始爆發本件糾紛，則洪家和見庚○○出手毆打乙○○時，當
    無袖手旁觀之可能，則告訴人乙○○指述洪家和當時有將其抱住以讓庚○○得以
    對其施暴實有憑據，當足採信；再被告洪家和前開妨害公務之犯行，亦據告訴人
    丙○○、戊○○指述詳細，被告亦不否認有阻止丙○○、戊○○逮捕庚○○之情
    形，而當時在場之告訴人乙○○亦指陳其確有目擊被告洪家和抱住戊○○之妨害
    公務事實，則戊○○指控洪家和有將其抱住以讓庚○○毆打之詞當非虛構，故被
    告洪家和前開犯行亦均堪認定，應與被告庚○○併依法予以論科。
四、核被告庚○○、洪家和所為，均係犯刑法第一百三十五條第一項之對於公務員依
    法執行職務時，施強暴罪、同法第一百四十條第一項之於公務員依法執行職務時
    ，當場侮辱罪、同法第二百七十七條第一項之傷害罪、同法第三百零六條第一項
    之侵入住居罪等罪；被告庚○○另犯同法第三百零九條第一項之公然侮辱罪及同
    法第三百五十四條之毀損罪；被告洪家和則另犯同法第三百零四條第一項之強制
    罪。其二人就前開所犯之刑法第一百三十五條第一項、第三百零六條第一項及二
    次分別所犯同法第二百七十七條之傷害乙○○、戊○○之犯行間，有犯意之聯絡
    及行為之分擔，均為共同正犯。被告庚○○、洪家和先傷害告訴人乙○○等人後
    ，員警獲報到場處理時，其等又毆打員警戊○○二人，雖其時間緊接，但審酌被
    告二人在毆打告訴人乙○○時，當不知會有人報警，縱其預見員警會到場，亦難
    認其必在毆打乙○○時即預存有傷害員警之意，是其後之傷害員警犯行，應係另
    行起意，難認與前之傷害乙○○之犯行間，有何概括犯意關係，是被告二人就傷
    害乙○○等人及傷害員警之犯行，應論以二個傷害罪；又被告庚○○先後毀損乙○○住處之紗門及花盆之犯行，雖時間上亦相緊接，但依當時之客觀情形與事實
    發生之經過，其前之毀損紗門犯行係發生於攻擊乙○○家人之後，應意在洩憤，
    後之推倒花盆犯行則係在抗拒員警逮捕時所致，則其意應在攻擊他人，前後之犯
    意顯不相同，自應分別論處，合先敘明。然被告庚○○第一次先後傷害告訴人乙○○、丁○○○之犯行，及其第二次先後傷害丙○○、戊○○之犯行，均時間緊
    接，所犯構成要件相同，顯均係基於概括犯意為之，應論以二次連續傷害罪，並
    均依法加重其刑。被告庚○○先後二次出言當場侮辱執行公務之員警，應係以一
    當場侮辱公務員犯行之接續，應論以單純一罪。又其二人就傷害執行公務警員致
    犯刑法第一百三十五條第一項、第二百七十七條第一項二罪之犯行，係以一行為
    觸犯二罪名，侵犯二法益，應依想像競合之規定，從一重之傷害罪論處。而被告
    庚○○先對乙○○家人所犯之刑法第二百七十七條第一項、第三百零六條第一項
    、第三百零九條第一項、第三百五十四條等犯行間，後對員警戊○○、丙○○所
    犯之同法第一百四十條第一項、第二百七十七條第一項、第三百五十四條等罪，
    及被告洪家和先對乙○○所犯之同法第二百七十七條第一項、第三百零六條第一
    項、第三百零四條第一項，後對員警戊○○、丙○○所犯之同法第一百四十條第
    一項、第二百七十七條第一項等犯行間，均有方法、結果之牽連關係，均應從一
    重之傷害罪處斷，而各論以二次傷害罪。公訴人雖漏未就被告庚○○所犯之刑法
    第三百五十四條之罪及洪家和所犯之同法第一百四十條第一項之罪予以起訴，惟
    此與起訴有罪部分有牽連上之裁判上一罪關係，本院自應併予審判。爰分別審酌
    被告庚○○、洪家和二人犯罪之動機、目的、方法、手段、品行，其二人為停車
    糾紛之細故，不但出言辱罵被害人，更侵入被害人家中將被害人毆打成傷，手段
    至為殘暴，且當員警前來處理時，非但未知自制，反進一步攻擊員警，其等心中
    目無法紀之心態至為明顯，其二人之行為已干擾社會安全秩序，助長暴戾之歪風
    ，更嚴重破壞被害人居家之安寧，所生危害重大，再其等犯罪後，未知善與被害
    人達成民事和解，以取得被害人之諒解，犯後態度不佳等一切情狀，分別量處如
    主文所示之刑，並各定其應執行之刑，以示懲儆。扣案之花盆一個，被告雖坦認
    係其拾以丟擲員警戊○○之工具，但並非被告所有，又非屬違禁物，依法不能併
    予宣告沒收，附此敘明。
據上論斷，應依刑事訴訟法第二百九十九條第一項前段、刑法第二十八條、第五十六
條、第一百三十五條第一項、第一百四十條第一項、第二百七十七條第一項、第三百
零四條第一項、第三百零六條第一項、第三百零九條第一項、第三百五十四條、第五
十五條、第五十一條第五款、罰金罰鍰提高標準條例第一條前段，判決如主文。
本案經檢察官鮑慧忠到庭執行職務。
中      華      民      國      九十二      年    五    月    二十七    日
                                臺灣彰化地方法院刑事第一庭
                                    法      官  葛永輝
右正本證明與原本無異。
如不服本判決，應於送達後十日內向本院提出上訴狀( 須附繕本 )。
告訴人或被害人對於判決如有不服具備理由請求檢察官上訴者，其上訴期間之計算係
以檢察官收受判決正本之日期為準。
                                    法院書記官  施惠卿
中      華      民      國      九十二      年    五    月    二十七    日
刑法第一百三十五條
對於公務員依法執行職務時，施強暴脅迫者，處三年以下有期徒刑、拘役或三百元以
下罰金。
意圖使公務員執行一定之職務或妨害其依法執行一定之職務或使公務員辭職而施強暴
脅迫者亦同。
犯前二項之罪，因而致公務員於死者，處無期徒刑或七年以上有期徒刑；致重傷者，
處三年以上、十年以下有期徒刑。
刑法第一百四十條
於公務員依法執行職務時當場侮辱或對於其依法執行之職務公然侮辱者，處六月以下
有期徒刑、拘役或一百元以下罰金。
對於公署公然侮辱者亦同。
刑法第二百七十七條
傷害人之身體或健康者，處三年以下有期徒刑，拘役或一千元以下罰金。
犯前項之罪，因而致人於死者，處無期徒刑或七年以上有期徒刑，致重傷者，處三年
以上，十年以下有期徒刑。
刑法第三百零四條
以強暴、脅迫使人行無義務之事或妨害人行使權利者，處三年以下有期徒刑、拘役或
三百元以下罰金。
前項之未遂犯罰之。
刑法第三百零六條
無故侵入他人宅、建築物或附連圍繞之土地或船艦者，處一年以下有期徒刑、拘役或
三百元以下罰金。
無故藏匿其內或受退去之要求而仍留滯者亦同。
刑法第三百零九條
公然侮辱人者，處拘役或三百元以下罰金。
以強暴犯前項之罪者，處一年以下有期徒刑、拘役或五百元以上罰金。
刑法第三百五十四條
毀棄、損壞前二條以外之他人之物或致令不堪用，足以生損害於公眾或他人者，處二
年以下有期徒刑、拘役或五百元以下罰金。


司法院資訊處製作；財團法人民間司法改革基金會備份。
